【裁判字號】    99,台上,3971
【裁判日期】    990624
【裁判案由】    妨害性自主
【裁判全文】
最高法院刑事判決            九十九年度台上字第三九七一號
上  訴  人  台灣高等法院高雄分院檢察署檢察官
被      告  甲○○
上列上訴人因被告妨害性自主案件，不服台灣高等法院高雄分院
中華民國九十七年十一月三日第二審更審判決（九十七年度上更
(一)字第一七三號，起訴案號：台灣屏東地方法院檢察署九十三年
度偵字第一六四五號），提起上訴，本院判決如下：
    主  文
原判決撤銷，發回台灣高等法院高雄分院。
    理  由
本件原判決以被告甲○○被訴涉犯刑法第二百二十七條第三項、
第二百二十五條第一項等罪嫌；經審理結果，認被告被訴之犯罪
不能證明，因而撤銷第一審依行為時連續犯規定，論處被告連續
對於女子利用其身心障礙之情形，不知抗拒而為性交罪刑之判決
，改判諭知被告無罪；固非無見。
惟查：(一)、審理事實之法院，對於案內與待證事實有重要關係，
而屬依法應予調查之證據，茍未依法調查或雖已調查而未調查明
白，即與證據未經調查無異，如率行判決，其判決當然為違背法
令。又證據之證明力，固屬於法院判斷之自由，但不得違背經驗
法則及論理法則，如其判斷仍存有疑竇，則在應予調查之證據究
明釐清前，尚難遽採為被告有利或不利之認定。被告經囑託法務
部調查局以控制問題法及混合問題法實施測謊結果：認「被告稱
：其未和Ａ女發生過性行為。上述問題經測試呈情緒波動之反應
，研判有說謊」，對被告不利，有測謊報告書在卷可稽。而檢察
官、被告及辯護人對於測謊結果之解讀亦相歧異，互有爭執。究
竟如何合理解讀，原審未依刑事訴訟法第二百零六條第一項規定
，命鑑定機關或實施鑑定之人再提出報告，或命實施鑑定之人到
庭言詞說明，予以釐清，逕對測謊報告自為解釋，認測謊結果與
事實不符，不足採為被告不利之論證，難認適法，亦嫌調查未盡
。(二)、被害人、證人之陳述有部分前後不符或相互間有所歧異時
，究竟何者為可採，法院仍得本其自由心證予以斟酌，非謂一有
不符或矛盾，即應認其全部均為不可採信；茍其基本事實之陳述
與真實性無礙時，則仍非不得予以採信。證人即被害人Ａ女（姓
名、年籍詳卷）所指訴遭被告性侵害之時間、次數等細節，前後
縱有些微出入而不盡一致，然其前後有關在其住處遭被告性侵害
基本事實之陳述大致上並無不符，而Ａ女經醫院鑑定結果為中度
智力不足之弱智身心障礙國中生，又係被告表妹，茍非事實，有
無設詞誣陷之可能？其指訴之真實性如何？尚非無疑，均有待究
明。原審未詳加勾稽釐清，僅以Ａ女前後關於細節之陳述有些許
出入，遽認全部均不可採信，亦嫌速斷。檢察官上訴意旨指摘原
判決不當，尚非全無理由。應認仍有撤銷原判決發回更審之原因
。
據上論結，應依刑事訴訟法第三百九十七條、第四百零一條，判
決如主文。
中    華    民    國  九十九  年    六    月  二十四  日
                      最高法院刑事第八庭
                          審判長法官  洪  文  章
                                法官  王  居  財
                                法官  郭  毓  洲
                                法官  黃  梅  月
                                法官  張  清  埤
本件正本證明與原本無異
                                      書  記  官
中    華    民    國  九十九  年    六    月  二十九  日
                                                      Ｅ

司法院資訊處製作；財團法人民間司法改革基金會備份。
